臺灣臺中地方法院民事判決　　　　　　　 94年度訴字第852號
原　　　告　益化股份有限公司
法定代理人　丙○○
訴訟代理人　甲○○
被　　　告　米麒國際貿易有限公司
法定代理人　乙○○○
訴訟代理人　丁○○
訴訟代理人　黃振源律師
上列當事人間請求給付貨款事件，本院於民國94年10月5 日言詞
辯論終結，判決如下：
    主  文
原告之訴駁回。
訴訟費用由原告負擔。
    事實及理由
一、按訴狀送達後，原告不得將原訴變更或追加他訴。但擴張或
    減縮應受判決事項之聲明者，不在此限。民事訴訟法第255
    條第1 項第3 款定有明文。本件原告起訴時係請求被告應給
    付新台幣（下同）630,000 元及其法定遲延利息，嗣於本件
    審理中，原告減縮聲明為被告應給付原告624,960 元及其法
    定遲延利息，合於前揭規定，應予准許，合先敘明。
二、原告起訴主張：被告於民國（下同）92年10月間曾向原告購
    買膠粉，買賣價金共計624,960 元，原告已依約交付貨物，
    然被告迄今尚未給付該貨款，爰依買賣契約之法律關係訴請
    被告給付等語，並聲明：被告應給付原告624,960 元，及自
    支付命令送達被告翌日起至清償日止按週年利率5%計算之利
    息。
三、被告則以：其確曾向原告購買該批貨物，惟已交付其所簽發
    、付款人為臺灣中小企業銀行台中分行、票號AQ0000000 、
    發票日期93年2 月8 日、票面金額624,960 元之支票以代交
    付，該支票亦已兌現，是原告再請求被告給付該貨款，自無
    理由等語資為抗辯。並聲明：原告之訴駁回。
四、兩造依民事訴訟法第270 條之1 第1 項第3 款之規定，整理
    本件不爭執之事實並協議簡化爭點如下，本院並以不爭執之
    事實為本判決之基礎：
（一）不爭執事實：
    1.被告於92年10月間曾向原告購買膠粉，買賣價金共計
      624,960元，原告已依約交付貨物。
    2.被告所簽發、付款人為臺灣中小企業銀行台中分行、票號
      AQ0000000 、發票日期93年2 月8 日、票面金額624,960
      元之支票，其提示人係戊○○。
    3.戊○○之母親己○○（原姓名簡妹慰）係原告公司之會計
      。
（二）本件之爭點：被告是否已給付系爭買賣價金？即被告所簽
      發、付款人為臺灣中小企業銀行台中分行、票號AQ000000
      0 、發票日期93年2 月8 日、票面金額624,960 元之支票
      ，有無交付予原告以清償系爭買賣價金？
五、按請求履行債務之訴，原告就其所主張債權發生原因之事實
    ，固有舉證之責任，若被告自認此項事實而主張該債權已因
    清償而消滅，則清償之事實，應由被告負舉證之責任，此觀
    民事訴訟法第277 條前段之規定自明（最高法院28年上字第
    1920號判例參照）；而買受人對於出賣人有支付約定價金之
    義務，民法第367 條亦定有明文，故買受人主張交付價金之
    義務已因清償而消滅者，對其原因有舉證責任，如不能舉證
    或所舉證據不實，法院自應為買受人敗訴之判決（最高法院
    44 年 度台上字第773 號判決參照）。本件被告既不爭執系
    爭買賣契約之存在，且承認原告已依約給付貨物、其有交付
    價金之義務，僅以其已清償該貨款置辯，則揆諸前揭說明，
    被告就此有利於己之清償事實自應負舉證之責。而被告就此
    清償之事實業據提出支票（包括存根）、掛號函信收執據一
    紙為證。經查：
（一）觀諸被告所提出之掛號函信收執據，並未記載該信函內容
      為何？收件者為何？是該執據自未能證明被告曾寄送系爭
      支票予原告；況經本院再函詢中華郵政股份有限公司豐原
      郵局有關該掛號信函收件人是否已收受乙節，亦因已逾查
      詢期限，且檔案已銷毀，而無法查查覆，有該局94年8 月
      2 日郵管查字第940113號郵務科簡復函在卷可憑，是此掛
      號函信件收執壉自未能認定被告確已將系爭支票交付原告
      。
（二）然由被告所簽發、付款人為臺灣中小企業銀行台中分行、
      票號AQ0000000 、發票日期93年2 月8 日、票面金額
      624,960 元之系爭支票，其提示人係原告公司之會計己○
      ○之子戊○○，此為兩造所不爭之事實，且該票面金額亦
      與本件買賣價金之數額相同，而兩造與訴外人戊○○既不
      相識，顯見被告與訴外人戊○○間並無其債權債務關係，
      自應堪認該支票確係被告為給付系爭貨款所簽發而交付由
      己○○收受，而訴外人己○○既為原告公司之會計，其為
      原告之使用人或代埋人，其代原告收受系爭支票，應認原
      告已收受系爭支票無訛，至原告之使用人於收受系爭支票
      後如何處理及有無侵占公司款項乙節，則與被告無涉，是
      原告主張被告尚未給付系爭貨款，尚難憑採。
六、綜上所述，被告既已舉證證明支付系爭貨款之系爭支票確係
    由原告公司會計己○○之子戊○○所提示，而被告與戊○○
    間又無任何債權債務關係，則被告主張其已清償系爭貨款，
    應堪採信。從而，原告主張依據買賣契約之法律關係請求被
    告給付買賣價金624,960 元，及自支付命令送達被告翌日起
    至清償日止按週年利率5%計算之利息，為無理由，應予駁回
    。
七、結論：原告之訴為無理由，依民事訴訟法第78條，判決如主
    文。
中　　華　　民　　國　　94　　年　　10　　月　　19　　日
                  民事第四庭    法　官　洪碧雀
以上正本係照原本作成
如對本判決上訴，須於判決送達後20日內向本院提出上訴狀
中　　華　　民　　國　　94　　年　　10　　月　　19　　日
                                書記官　黃英寬
